臺灣桃園地方法院刑事判決　　　　　　　91年度訴字第1606號
公　訴　人　臺灣桃園地方法院檢察署檢察官
被　　　告　丁○○　男　55歲.
選任辯護人　林姿瑛律師
上列被告因貪污案件，經檢察官提起公訴（90年度偵字第14599
號）及追加起訴，本院判決如下︰
    主  文
丁○○無罪。
　　理　由
一、公訴意旨略以：被告丁○○係桃園縣復興鄉公所建設課技士
    ，為依據法令從事公務之人員。民國80年間桃園縣政府為發
    展復興鄉達觀山風景區停車問題，於80年3 月12日由桃園縣
    政府建設局觀光課技士癸○○召集復興鄉公所職員林東生及
    停車場預定地土地承租人乙○○、丙○○召開協調會，會中
    達成桃園縣政府除補償乙○○、丙○○地上物之損失及承諾
    將來停車場設立後如有僱用人員以乙○○、丙○○等人優先
    聘用，並承諾「縣政府應於停車場為業主提供土地一處施設
    平台一處，做為業主之農產品工作平台，於設計時協調指定
    」，乙○○、丙○○則放棄土地承租權之協議。81年7 月6
    日，癸○○為確定前次協調會關於工作平台之位置及面積，
    再次召集乙○○、丙○○及負責停車場設計監工之大展工程
    顧問股份有限公司（下稱大展公司）職員壬○○協調，會中
    再達成「於停車場外角（OK+168.7處及OK+71.4 處）各施設
    5 坪合計10坪作為農產品工作平台，縣政府應於停車場內預
    留通道供通行」之協議，做為桃園縣政府日後施設工作平台
    之依據。依兩次協調會結論內容顯示該工作平台之設計、規
    劃、施工，均係桃園縣政府之權責。詎乙○○於85年間，竟
    擅自對外表示已與當時縣長劉邦友達成協議，可以在其與丙○○二人承租之土地上興建攤位，致使民眾林誠忠等人與之
    簽約並各交付新台幣（下同）25萬元至30萬元不等之權利金
    ，乙○○、丙○○二人乃於86年4 月24日就其所租用使用分
    區屬山坡地保育區，使用地目為林業用地之復興鄉○○段82
    2 、823 兩筆土地，向復興鄉公所申請雜項執照以便設置工
    作平台。丁○○明知該申請案依山坡地保育利用條例，須擬
    具水土保持計畫書始得發照，竟與鄉長庚○○（通緝中，嗣
    到案後另行審結）基於圖利乙○○等人之犯意聯絡，於86年
    5 月5 日於該雜項建照執照申請審查表上簽擬意見：「本案
    之申請興建工作平臺，係於800312於巴陵停車場用地取得協
    調會時即已同意，申請人於該停車場旁施設用途為農產品工
    作台一處（如80425 （80）府建觀字第6757 7號函協調記錄
    ，協調結果第六點）。今經申請人依法向本所申請施設平台
    ，經核應予發照，以定政府信譽。請核示。」，嗣該簽稿經
    鄉公所建設課長寅○○批註該案屬山坡地保育區及石門水庫
    集水區，乃在該審查表上加註：「(1)是否在達觀山風景特定
    區內林地目內，可否建農業工作平台，會請建管及地政簽見
    。(2)請附簡易水土保持計劃書。」等意見，依公文核判流程
    ，被告丁○○應於各該業務課長簽會意見後，補齊課長所指
    示之要求，再逐級陳核，惟被告丁○○竟無視於寅○○之簽
    註，而逕送被告庚○○．經被告庚○○批示「准予施設平台
    ，並准予給照」，被告丁○○隨於86年5 月8 日違法逕予核
    發雜項執照，而不法圖利乙○○、丙○○二人，因認被告涉
    犯貪污治罪條例第六條第一項第四款之圖利罪嫌。又公訴人
    於93年4 月27日審判期日，以被告丁○○明知前開822 、82
    3 號土地屬於山坡地保育區，地目為林，並未申請開發許可
    ，也未檢附水土保持計畫書，竟在雜項執照申請審查表「建
    物用途是否符合分區使用之規定」及「是否符合土地分區使
    用管制規則」二個欄位上均勾選符合，為不實之登載，追加
    起訴被告丁○○涉有刑法第213 條之公務員登載不實罪嫌。
二、按犯罪事實應依證據認定之，無證據不得認定犯罪事實。又
    不能證明被告犯罪者，應諭知無罪之判決。刑事訴訟法第15
    4 條第2 項、第301 條第1 項分別定有明文。又事實之認定
    ，應憑證據，如未能發現相當證據，或證據不足以證明，自
    不能以推測或擬制之方法，為裁判基礎（最高法院40年台上
    字第86號判例意旨參照），且認定犯罪事實所憑之證據，雖
    不以直接證據為限，間接證據亦包括在內，然而無論直接證
    據或間接證據，其為訴訟上之證明，須於通常一般之人均不
    致有所懷疑，而得確信其為真實之程度者，始得據為有罪之
    認定，倘其證明尚未達到此一程度，而有合理之懷疑存在而
    無從使事實審法院得有罪之確信時，即應由法院為諭知被告
    無罪之判決（同院76年台上字第4986號判例參照）。又刑法
    上之圖利罪，固不以圖利自己為限，要必有為自己或第三人
    圖取不法利益之犯意，始克當之。而有無此項犯意，又須依
    證據認定，不得僅以公務員所為失當行為之結果，使人獲得
    不法利益，據以推定該公務員自始即有圖利他人之犯意。（
    同院85年度台上字第1084號判決意旨參照）。本件公訴人認
    被告丁○○涉犯前揭罪名，係以被告丁○○明知本件雜項執
    照申請並未附水土保持計畫書，亦明知課長寅○○有加註須
    附簡易水土保持申報書之簽註，且亦供承有向鄉長表示要先
    附簡水土保持計畫書，但因鄉長說水蜜桃季快到了，所以就
    發照等語，足見被告丁○○明知依法本案應先附具水土保持
    計畫書始得發照，竟仍違法予以發照，並有證人癸○○、寅
    ○○、李慶炎、乙○○等人之證詞及巴陵停車場協調會會議
    紀錄、申請雜項執照審查表、雜項執照影本、上巴陵停車場
    違建工程會勘紀錄等證據為其主要論據。訊據被告丁○○堅
    決否認有圖利犯行，辯稱：伊係依法核發雜項執照並無違法
    之處，當事人乙○○、丙○○申請時僅檢附80年3 月12日之
    協調會會議紀錄，伊並不知有81年7 月6 日之會議紀錄，伊
    雖知課長寅○○有簽註須補簡易水土保持申報書，但伊至現
    場勘查，停車場擋土牆已施作完成且其上留有鎖螺絲之Ｈ型
    鋼及基腳，本案農產品工作平台係依附於上巴陵停車場擋土
    牆外，停車場為主體建物並已通過水土保持計畫，農產品工
    作平台為附屬建物且無開挖，因之符合免附水土保持計畫之
    要件，伊始未請申請人補足簡易水土保持申報書並將審查表
三、查桃園縣政府為解決復興鄉達觀山（拉拉山）風景區停車問
    題，擬於上巴陵興建停車場，於80年3 月12日由縣政府建設
    局觀光課（已改制觀光局）技士癸○○召集復興鄉公所職員
    林東生及停車場預定地土地承租人乙○○、丙○○在縣議員
    陳榮貴住處進行協調，會中達成六點協議：「1.將來設好停
    車場收費清潔維護等如需聘僱人員由土地業主優先聘用。2.
    業主同意放棄土地使用、承租權，地上物及改良物責由鄉公
    所查估按公定標準予以補償。3.土地範圍按79 .11.26 溪圖
    謄字第13922 號地籍圖標示範圍復興鄉○○段823 、823 之
    1 、852 、852 之1 、822 之1 、853 之1 、853 之2 地號
    內部分土地。4.同意書蓋好後請陳議員送交鄉公所函報縣政
    府。5.施工中如有損害鄰地由包商負責一切責任。6.縣政府
    應於停車場旁業主提供土地一處施設平台一處，做為業主之
    農產品工作平台，於設計時協調指定」。81年7 月6 日，癸○○為確定前次協調會工作平台之位置及面積，乃再召集乙○○、丙○○及負責停車場設計監工之大展公司職員壬○○
    再至陳榮貴住處協調，會中並達成「於停車場外角（
    OK+168.7處及OK +71.4處）各施設5 坪合計10坪作為農產品
    工作平台，縣政府應於停車場內預留通道供通行」等情，已
    據證人癸○○、乙○○、丙○○、壬○○證述在卷，並有80
    年3 月12日、81年7 月6 日協調會會議紀錄各一份在卷可稽
    。嗣乙○○、丙○○以欲在渠等承租之復興鄉○○段822 、
    823 地號土地興建農產品工作平台，乃請建築師戊○○、子
    ○○設計、簽證，於86年4 月24日委由丑○○向復興鄉公所
    申請施設面積474.01平方公尺之農產品工作平台雜項執照，
    被告丁○○受理該案後，於86年5 月5 日11時20分，在雜項
    執照申請審查表上簽擬：「1.本案之申請興建工作平臺，係
    於800312於巴陵停車場用地取得協調會時即已同意，申請人
    於該停車場旁設施用途為農產品工作台一處（如8042 5（80
    ）府建觀字第6757 7號函協調記錄，協調結果第六點）。2.
    今經申請人依法向本所申請施設平台，經核應予發照，以定
    政府信譽。3.請核示。」之擬辦簽稿，該簽稿經建設課課長
    寅○○批示：「1.是否在達觀山風景特定區內林地目內，可
    否建農業工作平台，會請建管及地政簽見。2.請附簡易水土
    保持計劃書。」等文字，該簽稿經會承辦地政卯○○，卯○○未表示意見僅蓋章其上，被告丁○○未依一般公文程序補
    足課長寅○○批註查明事項及補足簡易水土保持申報書文件
    ，即將該申請審查表送請鄉長即被告庚○○，被告庚○○於
    同日14時20分批示「准予施設工作平台，並准予給照」，被
    告丁○○即於86年5 月8 日核發復鄉建都執字第032 號雜項
    執照，惟該雜項執照嗣經桃園縣政府工務局、建設局於87年
    9 月15日會勘現場，認為：1.本案係山坡地保育區未經開許
    可，現地坡度亦不符規定，其雜項執照之核發應再酌。2.所
    興建建物部分佔用擋土牆，擋土牆之設計並無承載重量之考
    慮，故易造成崩毀之危險，且屬公共設施亦不得容許私有建
    物興建於其上面。因而函請復興鄉公所查明並儘速拆除違建
    ，嗣經復興鄉公所註銷該雜項執照等事實，為被告丁○○所
    不否認，並經證人寅○○、癸○○、辛○○證述屬實，且有
    本案農產品工作平台雜項執照申請案卷、桃園縣政府建設局
    建造執照復鄉都執字第032 號執照、現場照片、上巴陵停車
    場違建案會勘紀錄及桃園縣復興鄉公所簽等在卷可稽，堪認
    屬實。
四、被告丁○○係桃園縣復興鄉公所建設課技士，負責復興鄉公
    所簡易自來水裝設申請及私人用途之建築執照、雜項執照核
    發業務。桃園縣政府前於69年6月7日，基於復興鄉距離縣政
    府較遠，且建照案件不多，遂依建築法第27條「非縣（局）
    政府所在地之鄉、鎮，適用本法之地區，非供公眾使用之建
    築物或雜項工作物，得委由鄉、鎮（縣轄市）公所依規定核
    發執照。．．．」之規定，將復興鄉地區供公眾使用及公有
    建築物以外所有建築物建築執照之核發及有關業務，以69府
    建管字第060717號函委託復興鄉公所辦理（有關水土保持計
    畫審核，自89年1 月1 日起回歸桃園縣政府），有桃園縣政
    府前揭函及93年2 月23日府水保字第0930038960號、93 年3
    月29日府工建字第0930 070441 號函各一份在卷可稽。被告
    丁○○於86年4 月間擔任復興鄉公所建設課技士，就其職務
    受理乙○○、丙○○承租坐落桃園縣復興鄉○○段822 、82
    3 號土地申請「農產品工作平台」雜項執照，依上開函示意
    旨，被告丁○○自屬有權審核該雜項執照申請（含水土保持
    ）及核發。
五、按水土保持法第12條規定：水土保持義務人（同法第4條）
    於山坡地（同法第3條第3款）或森林區內從事下列行為，應
    先擬具水土保持計畫，送請主管機關核定，如屬依法應進行
    環境影響評估者，並應檢附環境影響評估審查結果一併送核
    ：1.從事農、林、漁、牧地之開發利用所需之修築農路或整
    坡作業。2.探礦、採礦、鑿井、採取土石或設置有關附屬設
    施。3.修建鐵路、公路、其他道路或溝渠等。4.開發建築用
    地、設置公園、墳墓、遊憩用地、運動場地或軍事訓練場、
    堆積土石、處理廢棄物或其他開挖整地。前項水土保持計畫
    未經主管機關核定前，各目的事業主管機關不得逕行核發開
    發或利用之許可。第一項各款行為申請案依區域計畫相關法
    令規定，應先報請各區域計畫擬定機關審議者，應先擬具水
    土保持規劃書，申請目的事業主管機關送該區域計畫擬定機
    關同級之主管機關審核。水土保持規劃書得與環境影響評估
    平行審查。第一項各款行為，屬中央主管機關指定之種類，
    且其規模未達中央主管機關所定者，其水土保持計畫得以簡
    易水土保持申報書代替之；其種類及規模，由中央主管機關
    定之。（山坡地保育利用條例第3條、第9條、第12條亦有類
    此之規定），足見山坡地之開發利用原則上應擬具水土保持
    計畫書經主管機關核定後，目的事業主管機關始得核發開發
    許可，至為明確。桃園縣復興鄉全鄉土地均經公告屬山坡地
    ，為被告丁○○供承在卷，並經台灣省政府於85年3 月6 日
    八五府農水字第12314 號公告，而案外人乙○○、丙○○所
    申請興建農產品工作平台坐落之土地即復興鄉○○段822 、
    823 號土地，係實施區域計劃之非都市土地，使用分區為山
    坡地保育區，使用地類為林業用地，有土地登記謄本二份(
    見本院卷一第156 、157 頁)在 卷可稽，顯見如欲在該山坡
    山開發利用，原則上應擬具水土保持計畫經核定後，始得發
    給開發許可。被告辯稱：本案農產品工作平台之面積為474.
    01平方公尺，因未牽涉到大規模的整地開挖，亦未變更地形
    地物，依台灣省政府於86年2 月13日函頒之「簡易水土保持
    申報實施要點」之規定，不需於申請工作平台雜項執照前，
    先行依水土保持法相關規定，另行申請水土保持施工許可證
    ，至多依「簡易水土保持申報實施要點」規定，於申請工作
    平台雜項執照之同時，提出簡易水土保持申報書即可，且被
    告丁○○於核發本案執照前曾至現場勘查，依勘查所見及第
    一次協調會紀錄之記載，基於本案農產品工作平台之主體建
    築物係停車場，農產品工作平台僅係附屬建物，不涉及新的
    山坡地開發，而停車場既已施設完成，不但預留了施作農產
    品工作平台的基腳（或稱基座），擋土牆上也埋設Ｈ型鋼以
    利搭建農產品工作平台之鋼骨，已有完善之水土保持設施，
    因此被告丁○○認為本案附屬於停車場之農產品工作平台當
    不會影響停車場建築物之安全及水土保持，自無再做水土保
    持設施之必要，遂未要求乙○○、丙○○檢附簡易水土保持
    申報書供審查等語。經查：依非都市土地使用管制規則第6
    條第1 項前段規定，非都市土地經劃定使用分區並編定使用
    地類別，應依其容許使用項目及許可使用細目使用。而依同
    條第3 項所規定之各種使用地容許使用項目、許可使用細目
    表 (本院卷一第158 、159 頁)， 使用地為林業用地者，其
    容許使用項目包含休閒農業設施，固屬無訛，惟依臺灣省建
    築管理規則第12條第2 項規定：「開發山坡地範圍內之土地
    申請雜項執照者，除應依前項規定辦理外，並應依山坡地開
    發建築管理辦法之規定辦理」。而依山坡地開發建築管理辦
    法第5 條第1 款規定，坡度陡峭者，不得開發建築。依卷內
    所附施設農產品工作平台之山坡地現場照片 (見偵卷第94頁
    ) 觀之，該處地形似甚陡峭，此亦經桃園縣政府工務局、建
    ，被告丁○○未經查明該農產品平台坐落之山坡地地形是否
    「陡峭」，即據以受理核發雜項執照，似有違誤。又查依「
    簡易水土保持申報實施要點」第二條第二點規定，在山坡地
    建築面積未滿500 平方公尺，且挖填土石方未滿5000立方公
    尺之建築用地，或開挖整地面積未滿500 平方公尺，且挖填
    土石方未滿5000立方公尺之農舍，或挖填土石方未滿5000立
    方公尺之農業設施，固得適用簡易水土保持申報實施要點之
    規定，以簡易水土保持申報書代替水土保持計畫（「臺灣省
    山坡地開發利用水土保持計畫審查及檢查作業要點」 (88年
    3 月2 日公布)， 第3 條亦有相同規定），惟仍須提出簡易
    水土保持申報書申請始符規定。本件乙○○、丙○○申請雜
    項執照案並未檢附簡易水土保持申報書，被告丁○○仍予受
    理並核發雜項執照，於法亦有不合。被告丁○○就其受理、
    核發雜項執照於行政程序固有疏失，惟是否可據以推認被告
    丁○○具有明知違背法令而圖自己或他人不法利益之犯意？
    應予究明。
六、查：1.桃園縣政府為解決復興鄉達觀山風景區之停車問題，
    擬於復興鄉上巴陵興建停車場，曾分別於80年3 月12日及81
    年7 月6 日，就停車場用地取得與土地承租人乙○○、丙○○召開協調會，該二次協調會被告丁○○均未參與乙節，已
    據證人癸○○、乙○○、丙○○分別證述在卷，並有前開二
    次協調會會議紀錄存卷可稽。又桃園縣政府建設局觀光課於
    81年7 月6 日所召集之第二次協調會，該會議紀錄並未送達
    復興鄉公所，有桃園縣政府93年2 月9 日府觀光字第093002
    7896號函附之該府81年7 月15日八一府建觀字第113171號函
    稿其受文者並未包含復興鄉公所可稽，而乙○○、丙○○申
    請本件農產品工作平台雜項執照時，僅提出第一次協調會會
    議紀錄，亦有該申請案卷可稽，則被告丁○○辯稱其不知有
    第二次協調會就平台之位置及面積達成：「於停車場外角（
    OK+168 .7 處及OK+71.4 處）各施設5 坪合計10 坪 作為農
    產品工作平台，縣政府應於停車場內預留通道供通行」之內
    容，並非無可採信。2.上巴陵停車場經兩次協調會達成協議
    解決用地取得問題後，桃園縣政府即委由大展公司設計監造
    ，共分分四期設計施工，第一、二期由巨達營造有限公司施
    作，第三、四期由大曜營造有限公司施作，第一期工程於81
    年11月6 日完工，第二期工程於84年9 月24日完工，第三期
    工程於85年6 月26日完工，第四期工程及最後之公共設施部
    分於88年12月7 日全數完工等情，已據證人癸○○證述在卷
     (見偵卷第13頁)， 並有本院函請桃園縣政府提供之停車場
    興建各期工程驗收紀錄可稽 (資料並不完備)， 依桃園縣政
    府所檢送之上巴陵停車場設計圖，並無於擋土牆上預埋Ｈ型
    鋼及在擋土牆外邊坡施作基腳以供日後搭建農產品工作平台
    鋼架之設計，惟證人乙○○證稱：做停車場後，一邊要鎖螺
    絲搭鋼架，可以賣水蜜桃，我有另外申請，若合法我就蓋鋼
    架，不合法就不要做，且因為這是我自己的土地，因有申請
    下來所以我就搭鋼架，這與蓋平台是兩件事。（你們一開始
    就知道縣政府二次協調會只給你們十坪工作平台？）是，縣
    政府說十坪在停車場裡面，另外外面的地是你們自己的，你
    們蓋不蓋自己決定（見本院卷一第80頁、第191 頁），證人
    丙○○證稱：後來我們要蓋平台，他們叫我們自己去買螺絲
    鎖住可以堅固，我們自己蓋時縣政府的人都有來監工。我們
    捐土地目的是為了停車場旁邊外面做攤位，若不讓我們做攤
    位的話，我們不願意捐地給政府，我們現在仍可以種植水蜜
    桃，也不會有損失幾百萬，什麼都沒有得到。乙○○：因為
    我們捐一千多坪，只可以蓋十坪，所以癸○○答應我們可以
    在停車場外面搭鋼架，就是他們叫我們換螺絲等語（見本院
    卷一第192 頁）。證人己○○證稱：縣政府施作的停車場邊
    緣就有一個駁崁（擋土牆），上面已經預先埋有螺絲可以鎖
    鋼架，還有在停車場駁崁下有一個平台，平台上面灌有一個
    地樑，還可以看到擋土牆外的水泥基礎，基礎及地樑為RC結
    構，寬度約4 公尺，（提示偵卷第194 頁照片）當時我去看
    時，停車場就有預留一個施作平台的空間，本來停車場的駁
    崁是斜的，但是在現在平台所在位置平台還沒有架設之前就
    有向內凹，預留給平台施作的空間，（你去看現場時，是否
    不需要打地基，只要將鋼樑鎖上去，工作平台就可以完成？
    ）如果結構安全計算上沒有問題，就不需要打地基，直接將
    鋼樑鎖上去就可以了等語（見本院卷二第94、95頁）。證人
    甲○○證稱：（簽約前有無到建平台的地方去看？）有，（
    何時去看過？）我住在停車場旁邊，從停車場開始建的時候
    就有看到預留一個平台，就是要蓋工作平台的地點，（何時
    看到平台上面埋螺絲？）等到駁崁模板拆下來，螺絲本來就
    埋在裡面，因為模板拆下來就可以看見了等語（見本院卷二
    第99、100 頁）。證人戊○○證稱：當初是丑○○委託我們
    沒有看到81年7 月6 日的協調會紀錄，現場大概蓋470 平方
    公尺，是依據丑○○已經做的平面配置圖設計，在繪製設計
    圖前有去現場勘查過，基腳部分已經施工了，我們只是設計
    上部結構，上部結構是指地表基腳以上支撐的鋼骨，基腳部
    分不知是誰設計的，在我們事務所設計平台時那基腳就已經
    存在了，（提示平台設計圖8-4 左上圖「H=350X175X7X11」
    何意？）Ｈ是表示Ｈ型預埋型鋼，它劃虛線是表示隱藏在土
    石裡面，這Ｈ型鋼是我們設計之前就已經存在了，（本案的
    平台是否連接該預埋Ｈ型鋼？）有，該預埋Ｈ型鋼作為平台
    水平方向固定之用。（提示同圖F1(190X190) 二支，是何人
    施作？）因為是畫虛線，所以就表示是在我們做平台之前就
    已經存在的，不是我們做的，F1結構體就是基礎或稱基腳，
    （為何會在平台的基座部分留有這兩個基腳？）預留以後上
    部結構支撐之用，（以你專家的眼光來看，預留作為其他結
    構支撐之用，表示在施作這個基腳時，就已經預定要用基腳
    作為上部結構支撐之用嗎？）是。（既然這樣，在設計F1基
    腳時就知道上部結構的大小了？）在設計F1基腳時，就必須
    考慮上部結構的本身重量及活載重，另外從基腳的位置來看
    ，也可以判定將來上部結構是在基腳各點的連線範圍內。（
    如果停車場的邊坡不需要再搭建平台的話，那是否需要設計
    F1 的 基腳？）就不用考慮，（如果停車場邊坡不搭建平台
    的話，是否需要埋設該預埋的Ｈ型鋼？）不需要等語（見本
    院卷二第196 頁至第212 頁），並有證人己○○所繪現場圖
     (本院卷二第112 頁)、 證人戊○○所提丑○○委任其設計
    平台時所交付之現場照片十張 (見本院卷二第214 頁至219
    頁)及 由丑○○、己○○具名之琮暉企業有限公司85年2 月
    1 日鋼骨工程估價單 (見偵卷第64頁)可 稽。依上開證人乙○○、丙○○、己○○、甲○○、戊○○證述之內容，參以
    本件農產品工作平台設計圖、現場照片、估價單等物證，足
    證桃園縣政府於興建上巴陵停車場時，即已預留日後搭建本
    件農產品工作平台所需之Ｈ型鋼及基腳無訛。證人即桃園縣
    政府建設局觀光課承辦人癸○○及停車場設計監造之大展公
    司職員壬○○雖均否認有上開Ｈ型鋼及基腳之預留工程，均
    陳稱該Ｈ型鋼及基腳係停車場擋土牆工程完成後，由他人所
    自行施作云云。然查Ｈ型鋼破壞性的崁入停車場擋土牆之工
    程不可謂不大，如非於擋土牆施工灌漿之時即預先崁入固定
    ，則事後之崁入行為必然影響擋土牆結構強度，又基腳之位
    置既在停車場擋土牆邊坡下方，如非於擋土牆施作時即預先
    施作埋設，則事後之開挖埋設，有可能造成邊坡土石崩落而
    損及擋土牆之安全，此為常識無待證明，證人乙○○、丙○○、己○○、甲○○、戊○○前往停車場現場查看之時，當
    時停車場興建工程尚未完成，如非得停車場工程起造人桃園
    縣政府或監工單位大展公司，甚或施工單位巨達公司、大耀
    公司之同意，他人豈敢在停車場擋土牆施作破壞性之崁入Ｈ
    型鋼及開挖基腳行為？又其工程非瞬間可完成，何以桃園縣
    政府於該停車場第一、二期擋土牆工程完工驗收均未發覺，
    迨87年9 月15日始由工務局及觀光局至現場會勘？足見證人
    癸○○、壬○○證稱該Ｈ型鋼及基腳係擋土牆工程完工後始
    由他人施工云云，顯與常情不符，不足採信。桃園縣政府起
    造之停車場工程，何以未依原設計圖施工而變更設計？其目
    的為何？是否涉有不法？實啟人疑義，惟姑無論桃園縣政府
    變更設計之用意為何，被告丁○○85年4 月26日受理本件農
    產品工作平台雜項執照申請，依當事人乙○○、丙○○所檢
    附之許可文件僅有80年3 月12日第一次協調會會議紀錄「縣
    政府應於停車場旁業主提供土地一處施設平台一處，做為業
    主之農產品工作平台，於設計時協調指定。」，被告丁○○
    受理後與建築師至現場查勘，當時「擋土牆上螺絲已經預設
    好了」 (見本院卷一第98頁)， 加以簽證建築師戊○○證稱
    ：正常工程要附水土保持計畫書，但這個工程不需要，依簡
    易水土保持申報實施要點固要附簡易水土保持申報書，但當
    時我們沒有附簡易水土保持申報書，是因為我們到現場會勘
    ，因主體建築是停車場，平台只是附屬建物，停車場已經有
    水土保持計畫且已經通過，則建造附屬之平台即無需再做水
    土保持計畫（見本院卷一第57、58頁），而被告丁○○自承
    鄉長庚○○曾將其叫到辦公室要求其配合辦理（見偵卷第40
    頁反面），據此上情，被告丁○○認為停車場擋土牆外預留
    之地點即是第一次協調會時桃園縣政府同意施設平台一處之
    地點，簽證建築師亦稱不需檢附簡易水土保持申報書，因此
    在未補具課長寅○○批註應有簡易水土保持申報書之情形下
    ，即將該申請審查表送請鄉長庚○○批示決行，並於86年5
    月8 日核發雜項執照，雖其於行政程序上有可議之處，然是
    否能據此推論被告丁○○有圖利自己或他人之犯意，殊值商
    榷。
七、公訴人認被告丁○○「違法發照，而不法圖利乙○○、丙○○二人」，雖未具體載明被告丁○○究使乙○○、丙○○獲
    取何不法利益，惟依起訴書所附「偵辦圖利案件調查事項檢
    查表」編號五「有無獲得不法利益」欄則載明「使乙○○、
    丙○○等人向他人收取25萬至30萬不等之權利金」，公訴人
    顯認為被告丁○○核發雜項執照係使乙○○、丙○○獲取向
    他人收取25萬至30萬元不等權利金之不法利益。惟查：1.乙○○、丙○○並非因被告丁○○核發本件雜項執照始收取渠
    等所販賣工作平台攤位之權利金。依卷附乙○○與林誠忠等
    人所簽訂之「共同合作開發經營契約書」，其契約成立日期
    為85年1 月23日，有該契約書一份在卷可稽 (見偵卷第59頁
    至61頁)， 其簽約時間顯在本件被告丁○○86年5 月8 日核
    發雜項執照之前，而證人己○○證稱：「我跟乙○○、丙○○接觸時他們就已經賣了，當時還沒有申請建築執照」（見
    本院卷一第194 頁）。證人乙○○亦結稱：「（賣攤位的時
    間在何時？）在執照還沒申請前就賣了」、「（錢是否都已
    收了？）我只收訂金」、「（86年4 月份向鄉公所申請雜項
    執照，申請核可之後，有無再收錢？）沒有」、「（約定何
    時收錢？）使用執照有了以後就給」、「（訂金是在申請（
    雜項）執照之前就收了或之後收取？）申請執照之前就收取
    」等語（見本院卷一第194 頁），而證人李慶炎證稱：「（
    提示共同合作開發經營契約書…）該份契約書是我等欲購買
    工作平台攤位之承購戶與乙○○所簽立之契約書，…我曾為
    此項權利之取得付給權利金新台幣（以下同）參拾萬元…」
    、「我等承購戶於85.01.23與乙○○簽訂合作開發契約後，
    在權利的部分因已付予權利金，故與乙○○無關，因此在興
    建部分我等係委託平地人己○○承包興建鐵皮屋式攤位，但
    己○○向我等承購戶每人收取15萬後，即避不見面…」等語
    （見偵卷第20頁正、反面），並參以卷附由承購戶林誠忠等
    人委託葉海萍律師於85年6 月15日寄予己○○表示終止工程
    發包合約書之存證信函（見偵卷第65頁至67頁）及己○○於
    85 年12 月26日申請桃園縣觀音鄉調解委員會就農產品工作
    平台施作與乙○○、林誠忠進行調解之聲請調解書 (見偵卷
    第68頁)等 文件，其日期均在本件被告丁○○核發雜項執照
    之前，堪信乙○○、丙○○早於86年4 月26日提出本件雜項
    執照申請案前，即已將工作平臺攤位出售他人並收取權利金
    ，而被告丁○○核發本件雜項執照後，乙○○等人並未因此
    再收取任何款項等節，應屬實情，換言之，被告丁○○核發
    本件雜項執照，與乙○○等人收取權利金之間，並無任何因
    果關係，公訴人認為被告丁○○違法發照，使乙○○等人獲
    得前開權利金之利益，尚有誤會，且該權利金既係乙○○基
    於買賣債之關係而取得，亦難認係不法利益。
八、次按建築執照分為建造執照、雜項執照、使用執照、拆除執
    照。 (建築法第28條)， 建築工程完竣後，應由起造人會同
    承造人及監造人申請使用執照 (同法第70條第1 項)， 而建
    築物非經領得使用執照，不准接水、接電及使用 (同法第73
    條前段)。 又建築物因違章不得請領使用執照，固仍不乏其
    一般用益之經濟價值，惟既不得請領使用執照，連帶不能申
    請合法供水、供電，又須隨時擔負行政罰被勒令拆除違建物
    之風險，更無法辦理建築改良物之所有權保存登記後，充分
    發揮交易上應有之融通性及處分權能，凡此依生活體驗所得
    無不充分顯示違章建築與合法房屋間存有截然不同之經濟價
    值。被告丁○○核發本件農產品工作平台雜項執照，依前述
    雜項執照僅係該雜項工作物得否合法施工之證明，其與使用
    執照核發後，得為接水接電而為建築物合法使用，尚有區別
    ，雜項執照取得對於相對人並不因此而獲有利益，換言之，
    雖未取得建造執照或雜項執照仍得建築物之建造，僅該建築
    物因屬違建而不得申請使用執照，而為合法之使用，因之被
    告丁○○雖核發本件雜項執照，亦難認有使相對人乙○○、
    丙○○獲有不法利益。
九、公訴人於本院93年4 月27日審判期日，以被告丁○○明知前
    開822 、823 號土地屬於山坡地保育區，地目為林業用地，
    並未申請開發許可，也沒有檢附水土保持計畫書，竟在雜項
    執照審查表「建物用途是否符合分區使用之規定」及「是否
    符合土地分區使用管制規則」二個欄位上均勾選符合，為不
    實之登載，因而追加起訴被告丁○○另涉犯刑法第213 條之
    公務員登載不實罪嫌。惟查：依非都市土地使用管制規則第
    6 條第1 項前段規定，非都市土地經劃定使用分區並編定使
    用地類別，應依其容許使用項目及許可使用細目使用。而依
    同條第3 項所規定之各種使用地容許使用項目、許可使用細
    目表 (本院卷一第158 、159 頁)， 使用地為林業用地者，
    其容許使用項目包含休閒農業設施。被告丁○○受理乙○○
    、丙○○於前開822 、823 號土地上興建農產品工作平台，
    依實施區域計劃之非都市土地使用分區山坡地保育區，使用
    地為林業用地之容許使用項目，並非法之所禁，被告丁○○
    受理前開雜項執照申請，於該案審查表上「建物用途是否符
    合分區使用之規定」及「是否符合土地分區使用管制規則」
    二個欄位上均勾選符合，且該審查表於呈請課長寅○○核閱
    時，寅○○就上開審查表勾選結果亦未加註任何反對意見，
    尚難認被告丁○○就此部分有明知為不實之事項，而登載於
    職務上所掌之公文書之行為。
十、綜上所述，本件不能證明被告丁○○犯罪，依前開法律規定
    ，自應為被告丁○○無罪之諭知。
據上論斷，應依刑事訴訟法第301條第1項，判決如主文。
本案經檢察官余麗貞到庭執行職務。
中　　華　　民　　國　　94　　年　　4 　　月　　11　　日
                  刑事第九庭    審判長法　官  林明洲
                                      法　官　林春鈴
                                      法　官  黃斯偉
以上正本證明與原本無異。
如不服本判決，應於判決送達後10日內向本院提出上訴狀（應附
繕本），上訴於臺灣高等法院。
　　　　　                            書記官　李珈慧
中　　華　　民　　國　　94　　年　　4 　　月　　11　　日
